【裁判字號】    92,訴緝,218
【裁判日期】    921225
【裁判案由】    偽造文書等
【裁判全文】
臺灣高雄地方法院刑事判決                        九十二年度訴緝字第二一八號
    公  訴  人  臺灣高雄地方法院檢察署檢察官
    被      告  乙○○
    選任辯護人  盧俊誠律師
右列被告因偽造文書等案件，經檢察官提起公訴（八十六年度偵字第九三九二號），
本院判決如左：
    主  文
乙○○行使偽造私文書，足以生損害於他人，處有期徒刑參月，如易科罰金，以參佰
元折算壹日。彰化銀行新營分行為付款人，票號ＧＲ—0000000號支票背面偽
造之「甲○○」署押壹枚沒收。
    事  實
一、乙○○平日無業，無固定收入，乃藉其偶於其子甲○○設立之鼎盛公司幫忙之機
    會，未經甲○○同意，私自印製與該公司名片同一格式之名片，並將自己之姓名
    印置於上，圖以藉機行騙。另又簽發以其本人為發票人，彰化銀行新銀分行為付
    款人，票號ＧＲ—0000000號，發票日八十六年四月八日，金額新台幣（
    下同）十萬元之支票一紙，在未取得甲○○同意下，囑由不知名之成年第三人共
    在該支票票背面偽簽甲○○簽名，用以表示甲○○在該支票上背書，將擔保該張
    支票之兌現。嗣於民國八十六年三月八日，在明知自己已無清償能力之情形下，
    以為自己不法所有之意圖，持該張支票連同前開名片至丙○○處所，先後出示向
    丙○○詐稱甲○○所經營之鼎盛公司在調度上發生困難，急需現金十萬元應急，
    致使丙○○誤信確有其事，允諾借款十萬元予乙○○，足以生損害於甲○○及丙○○。詎丙○○於該支票到期後，提示該張支票卻因存款不足而未獲兌現，乙○○又避不見面，經轉向甲○○請求依背書人責任支付票款時，始知悉上開騙情。
二、案經丙○○訴請臺灣高雄地方法院檢察署檢察官偵查起訴。
    理  由
一、訊據被告乙○○固不否認有交付前開支票予告訴人丙○○，惟矢口否認右揭犯行
    ，辯稱：伊之所以交付該支票予告訴人，乃係因伊先前尚積欠告訴人父親丁○○
    會款等其他債務，該支票係因向告訴人調借現金償還積欠丁○○之利息，並非向
    告訴人借款。且當時交付該支票予告訴人時，僅於支票正面書寫金額十萬元，並
    未於支票背面偽造甲○○之背書，該背書不知係何人所為云云。惟查：
（一）該支票係被告持之向告訴人佯稱其子公司急需現金而調借現金十萬元，並非支
      付積欠告訴人之父丁○○欠款利息之用；且被告交付該支票時，該票背面已有
      甲○○之背書等情，業據告訴人於偵訊及本院審理時指述藄詳。
（二）被告之子甲○○亦於偵審中證稱：八十六年三、四月間，其公司營運正常，無
      須向他人調用現金。其未曾於該支票上背書，且未授權被告印製公司名片及委
      託被告向何人借款各等語在卷。
（三）被告向告訴人借款時之在場證人戊○○亦於偵查中證稱：借款當日係被告持該
      張支票，以其子公司需用現金為由，向告訴人借款十萬元等語明確。雖其後於
      本院訊問：「被告向告訴人借錢時，有無聽到被告提到他兒子公司需前周轉等
      語」時，答以：「我忘記了」，惟此應係本院訊問時已相距離借款時日達六年
      八個月之久所致，無礙於其證言之真實性及可性信，應以之前於偵訊時所證之
      詞為採認之據。
（四）被告於持該支票及名片向告訴人借款當時係無業，並未在其子所經營之鼎盛公
      司任職，又為避免因其經濟狀況不佳，告訴人將不願借款於伊，乃持私自印製
      其姓名於上之鼎盛公司名片及有偽簽甲○○背書於背面之支票各一紙，向告訴
      人詐稱鼎盛公司急需現金用以背書取信於告訴人；且被告於簽發支票向告訴人
      借款後，旋因支票存款不足而遭票據交換所列為拒絕往來戶，其他合會債務亦
      不再清償，相關債權人遍尋不著其人等各情，亦經告訴人偵審時指述詳實，並
      有證人甲○○及戊○○到庭證述明確，及支票正反面影本、合會會單、彰化銀
      行新營分行九十二年十一月十九日彰新營字第二三七四號函、臺灣票據交換所
      九十二年十一月十九日台票總字第０９２０００８００２號函號各一紙附卷可
      稽，顯見被告於簽發支票當時即已明知自己無支付能力，卻仍持有偽簽他人背
      書之支票及私自印製之名片向告訴人調借現金，其為自己不法所有之意圖及施
      用詐術使告訴人陷於錯誤而交付借款之情，亦足堪認定。
三、綜上所述，參互各情，被告前開辯詞應係事後圖免罪責之詞，不足採信。本案事
    證已臻明確，被告犯行洵堪認定，應依法論科。
四、按支票上之背書，係發票後之另一票據行為，偽造支票背書，在票據法上係表示
    對支票負擔保責任之意思，為法律規定之文書，並非依習慣表示一定用意之證明
    ，而其此項行為，足以生損害於他人，故應成立偽造私文書罪。核被告所為，係
    犯刑法第二百十六條、第二百十條之行使偽造文書罪、第三百三十九條第一項之
    詐欺取財罪。被告偽造署押係偽造私文書之部分行為；偽造私文書後復持以行使
    ，其偽造之低度行為已為行使之高度行為所吸收，均不另論罪。被告利用不知情
    之第三人偽造甲○○簽名於支票背面，為間接正犯。其所犯上開二罪間，有方法
    、結果之牽連關係，依刑法第五十五條規定，應從較重之行使偽造私文書罪處斷
    。爰審酌被告為圖不法所有，以詐術行騙，雖所詐取之金額非鉅，惟於犯後仍飾
    詞圖卸，未與告訴人達成和解，及其犯罪動機、目的、手段及所生之危害等一切
    情狀，量處如主文所示之刑，並諭知易科罰金之折算標準，以為儆懲。彰化銀行
    新銀分行為付款人，票號ＧＲ＿0000000號支票背面偽造之「甲○○」署
    押一枚，應依刑法第二百十九條規定沒收之。另卷附被告偽造之鼎盛公司名片一
    張，雖為被告供犯罪所用之物，惟已因行使交付予告訴人，係屬告訴人所有，爰
    不為沒收之諭知，應由移案機關另行處理，附此敘明。
據上論斷，應依刑事訴訟法第二百九十九條第一項前段、刑法第二百十六條、第二百
十條、第三百三十九條第一項、第五十五條、第四十一條第一項、第二百十九條、罰
金罰鍰提高標準條例第一條前段、第二條，決判如主文。
本案經檢察官己○○到庭執行職務
中      華      民      國      九十二      年    十二    月   二十五   日
                                  臺灣高雄地方法院刑事第四庭
                                    審判長法  官  吳  永  宋
                                          法  官  洪  能  超
                                          法  官  林  勇  如
右正本證明與原本無異。
如不服本判決，應於判決送達後十日內，向本院提出上訴狀。
                                          書記官  許  雅  惠
中      華      民      國      九十二      年    十二    月   二十五   日
附錄本判決論罪之法條：
刑法第二百十六條：
行使第二百十條至第二百十五條之文書者，依偽造、變造文書或登載不實事項或使登
載不實事項之規定處斷。
刑法第二百十條：
偽造、變造私文書，足以生損害於公眾或他人者，處五年以下有期徒刑。
刑法第三百三十九條第一項：
意圖為自己或第三人不法之所有，以詐術使人將本人或第三人之物交付者，處五年以
下有期徒刑、拘役或科或併科一千元以下罰金。


司法院資訊處製作；財團法人民間司法改革基金會備份。
